【裁判字號】    99,上訴,3230
【裁判日期】    991105
【裁判案由】    違反槍砲彈藥刀械管制條例
【裁判全文】
臺灣高等法院刑事判決                99年度上訴字第3230號
上  訴  人  臺灣板橋地方法院檢察署檢察官
上  訴  人
即  被  告  甲○○
指定辯護人  本院公設辯護人陳德仁
上列上訴人因違反槍砲彈藥刀械管制條例案件，不服臺灣板橋地
方法院99年度訴字第1685號，中華民國99年7月30日第一審判決（
起訴案號：臺灣板橋地方法院檢察署99年度偵緝字第1347號），
提起上訴，本院判決如下：
    主  文
上訴駁回。
    事實及理由
一、本案經本院審理結果，認第一審以上訴人即被告甲○○（下
    稱被告）犯槍砲彈藥刀械管制條例第8條第4項未經許可持有
    可發射子彈具有殺傷力之改造槍枝罪，及同條例第12條第4
    項之持有子彈罪，而以1個持有行為同時持有可發射子彈具
    有殺傷力之改造槍枝1枝及具有殺傷力之子彈5顆，屬想像競
    合犯，應從一重論以未經許可持有可發射子彈具有殺傷力之
    改造槍枝罪。核其認事、用法及量刑，均無違誤，應予維持
    ，並引用第一審判決書記載之事實、證據及理由（如附件）
    。
二、檢察官上訴意旨略以：(一)本件槍、彈之來源，究係被告甲○
    ○向綽號「忠志」（或所稱「李精男」）之成年男子購買？
    或該男子向被告借款時，以之作質？抑或用以抵債？被告於
    偵查及原審審理時，被告前後供述不一，到底實情如何？原
    審未予查明，有應調查之證據未予調查之違誤。(二)以上各情
    ，犯罪情節有輕重之別。原審亦未予究明，遽爾處刑，有理
    由不備之違誤等語。
三、被告上訴意旨略以：本件犯罪並非當場被查獲，而被告於案
    發後，經人轉述，即自動投案。原審對此有利於被告之事項
    ，未予斟酌，自有撤銷改判之理由等語。
四、惟查：
  (一)被告之自白，除具備任意性之先決條件外，尚須調查其他必
    要證據，並察與事實相符，始得採認，此觀之刑事訴訟法第
    156條第1、2項自明。而前後不一致之自白，以何者可認與
    事實相符，要屬事實審法院自由裁量權之範圍，其裁量權之
    行使，倘不違背一般人所認知之經驗法則或論理法則，即不
    能任指為違法。按一般非法槍、彈買賣，因事涉刑責，買、
    賣雙方於銀、貨兩訖後，彼此不刻意透露身分或留下字據，
    從而，原審單憑被告所為自白，即認被告係「向不詳姓名者
    購得本件槍、彈」，核不違背經驗法則或論理法則。惟若係
    質押槍、彈以借貸或交付槍、彈抵償債務之情形，則不然，
    蓋此等質押、抵債情形，尚須槍、彈授受雙方有債權債務關
    係之事實存在，方足認定。而此等債權債務關係存在之事實
    ，既屬認定被告犯罪事實之一環，依同法第161條第1項規定
    ，自應由檢察官負舉證責任。本件被告所為「質押槍、彈以
    借貸」或「交付槍、彈抵償債務」等自白，公訴人既未舉證
    以實其說，原審不予採認，於法並無違誤。
  (二)本件既不生「質押槍、彈以借貸」或「交付槍、彈抵償債務
    」等問題，已如前述，自無與之比較量刑之疑義。而被告係
    於犯罪被查獲之後，偵查中到案，與犯罪發覺前，自首並接
    受裁判之情形有間，不符法定減輕其刑條件。按被告為累犯
    ，所犯槍砲彈藥刀械管制條例第8條第4項未經許可，持有可
    發射子彈具有殺傷力之改造槍枝之罪，法定刑為3年以上10
    年以下有期徒刑，併科新臺幣700萬元以下罰金。原審量處
    有期徒刑3年6月，併科罰金新臺幣5萬元，罰金如易服勞役
    ，以新臺幣1千元折算壹日，難謂失當。
  (三)綜上所述，檢察官及被告上訴意旨指摘原判決違法，為無理
    由，其等上訴，均應駁回。
據上論斷，應依刑事訴訟法第373條、第368條，判決如主文。
本案經檢察官曾俊哲到庭執行職務。
中    華    民    國    99    年    11    月    5    日
                  刑事第二十三庭審判長法  官  童有德
                                      法  官  劉方慈
                                      法  官  陳祐治
以上正本證明與原本無異。
如不服本判決，應於收受送達後10日內向本院提出上訴書狀，其
未敘述上訴之理由者並得於提起上訴後10日內向本院補提理由書
（均須按他造當事人之人數附繕本）「切勿逕送上級法院」。
                                      書記官  張詠婷
中    華    民    國    99    年    11    月    5     日
附件：
臺灣板橋地方法院刑事判決              99年度訴字第1685號
公  訴  人  臺灣板橋地方法院檢察署檢察官
被      告  甲○○  男  32歲（民國○○年○月○日生）
                    身分證統一編號：Ｚ000000000號
                    住臺北縣三重市○○街82巷15弄17號2樓
                    居臺北縣三重市○○街56巷13號1樓
指定辯護人  本院公設辯護人湯明純
上列被告因違反槍砲彈藥刀械管制條例，經檢察官提起公訴（99
年度偵緝字第1347號），本院判決如下：
    主  文
甲○○未經許可，持有可發射子彈具有殺傷力之改造槍枝，累犯
，處有期徒刑年陸月，併科罰金新臺幣伍萬元，罰金如易服勞
役，以新臺幣壹仟元折算壹日。扣案仿BERETTA 廠一九三四型半
自動槍枝製造換裝土造金屬槍管而成具有殺傷力之改造槍枝壹枝
（槍枝管制編號0000000000號，含彈匣壹個）及由金
屬彈殼組合直徑八點零正負零點五mm金屬彈頭而成具有殺傷力之
非制式子彈顆，均沒收之。
    事  實
一、甲○○前因違反毒品危害防制條例案件，經本院於民國94年
    3 月18日以94年度訴字第377 號刑事判決判處有期徒刑7 月
    、4 月，應執行有期徒刑9 月，於同年4 月14日確定，並於
    94年5 月30日起算刑期，至95年2 月16日縮刑期滿執行完畢
    。復因違反毒品危害防制條例案件，經本院於96年8 月24日
    以96年度易字第1896號判處有期徒刑5 月，於同年9 月14日
    確定，並於同年11月26日易科罰金執行完畢。詎仍不知警惕
    ，明知非經中央主管機關許可，不得無故持有具有殺傷力可
    發射子彈之改造手槍及子彈，竟於98年10月間某日，在臺北
    縣三重市○○路路邊，於借予綽號「忠志」之成年男子新臺
    幣（下同）15,000元時，收受該男子所交付具殺傷力之仿BE
    -RETTA廠1934型半自動槍枝製造換裝土造金屬槍管而成之改
    造槍枝（槍枝管制編號0000000000號，含彈匣1 個）1 枝及
    可擊發具殺傷力直徑8.0 ±0.5mm 之非制式子彈5 顆為上揭
    借款之擔保品，隨即基於持有具殺傷力之改造手槍及子彈之
    犯意而無故持有之。迄至98年11月間某日，甲○○將上開改
    造手槍（含彈匣）1 枝及非制式子彈5 顆盛裝在1 只咖啡色
    包包內，交予不知情之女友沈家伶（另經臺灣板橋地方法院
    檢察署檢察官為不起訴處分）攜回臺北縣土城市○○路○ 段
    149 巷17號4 樓家中保管，復於99年1 月15日以手機發送簡
    訊要求沈家伶返還該只咖啡色包包，惟沈家伶未及返還，即
    為警於99年1 月16日晚間10時45分許，在臺北縣中和市○○
    路611 巷巷口查獲，並扣得上揭改造手槍（含彈匣）1 枝及
    非制式子彈5 顆，始查悉上情。
二、案經臺北縣政府警察局中和第二分局移請臺灣板橋地方法院
    檢察署檢察官偵查起訴。
    理  由
壹、程序部分：按被告以外之人於審判外之陳述，經當事人於審
    判程序同意作為證據，法院審酌該言詞陳述或書面陳述作成
    時之情況，認為適當者，亦得為證據。當事人、代理人或辯
    護人於法院調查證據時，知有第159 條第1 項不得為證據之
    情形，而未於言詞辯論終結前聲明異議者，視為有前項之同
    意，刑事訴訟法第159 條第1 項及第159 條之5 分別定有明
    文。查本判決以下所引用證人沈家伶於警詢、偵查之證述以
    及內政部警政署刑事警察局99年3 月5 日刑鑑字第09900118
    82號槍彈鑑定書，檢察官、被告及其選任辯護人均未爭執其
    得為證據之資格，且迄本院辯論終結前，復未就該等證據之
    證據能力聲明異議，本院審酌上開證據並無違法取得之程序
    瑕疵，復無證明力過低等情形，依法具有證據能力。
貳、實體部分：
一、上開犯罪事實，業據被告甲○○於本院審理時坦承不諱（見
    本院99年7 月21日審判筆錄第5-6 頁），而就被告於98年11
    月間將裝有上揭扣案槍、彈之咖啡色包包交予沈家伶攜回臺
    北縣土城市○○路○ 段149 巷17號4 樓家中保管，沈家伶並
    不知該包包內有槍、彈，復於99年1 月15日以手機發送簡訊
    要求沈家伶返還該只咖啡色包包等情，亦經證人沈家伶於警
    詢及偵查中證述明確（見99年度偵字第3629號卷第5-8 頁、
    第30-31 頁），並有上揭內政部警政署刑事警察局槍彈鑑定
    書附卷（見99年度偵字第3629號卷第53-55 頁）及上揭改造
    槍枝1 枝與子彈5 顆扣案為憑，堪認被告自白與事實相符。
    又本案起訴書所載被告持有之時間為自98年年中間某日起至
    99年1 月16日晚間10時45分許遭查獲時為止，而本院上揭認
    定被告持有之時間為自98年10月某日起至99年1 月16日晚間
    10時45分許遭查獲時為止，兩者範圍有所重疊，所指當係同
    一持有行為，惟在無其他積極證據證明被告確係於98年年中
    即受持有扣案槍、彈情形下，實難僅因被告曾於偵查中為此
    等陳述（見99年度偵緝字第14頁）即遽然採認，爰依法減縮
    更正起訴書所載被告持有之時間為自98年10月某日起至99年
    1 月16日晚間10時45分許遭查獲時為止，併此說明。本案事
    證明確，被告犯行應堪認定。至於指定辯護人於本案辯論終
    結後提出書狀所陳報綽號「忠志」之成年男子之年籍資料，
    由於真實性尚待查證，本院已將該繕本送達公訴人，附此指
    明。
二、核被告所為，係犯槍砲彈藥刀械管制條例第8 條第4 項未經
    許可持有可發射子彈具有殺傷力之改造槍枝罪，及同條例第
    12條第4 項之持有子彈罪。其以1 個持有行為同時持有可發
    射子彈具有殺傷力之改造槍枝1 枝及具有殺傷力之子彈5 顆
    ，屬想像競合犯，應從一重論以未經許可持有可發射子彈具
    有殺傷力之改造槍枝罪。又查被告有如事實欄一所述之前案
    刑事犯罪執行紀錄，有臺灣高等法院被告前案紀錄表1 份在
    卷可稽，其於上開有期徒刑執行完畢後5 年內，故意再犯本
    件有期徒刑以上之罪，應依刑法第47條第1 項之規定，論以
    累犯，並加重其刑。爰審酌被告持有本案槍、彈之數量尚非
    鉅量、前後持有時間約3 月餘，且迄至查獲為止無證據證明
    其有持以犯罪之情形，惟其持有槍彈對於社會治安畢竟具有
    潛在之危險性，應予非難，兼衡其犯罪動機及目的、智識程
    度、犯後坦承犯行態度良好等一切情狀，量處如主文所示之
    刑，及就罰金刑部分諭知如易服勞役之折算標準。扣案仿BE
    -RETTA廠1934型半自動槍枝製造換裝土造金屬槍管而成具有
    殺傷力之改造槍枝1 枝（槍枝管制編號0000000000號，含彈
    匣1 個）經鑑定後確實具有殺傷力；而由金屬彈殼組合直徑
    8.0 正負0.5 mm金屬彈頭而成具有殺傷力之非制式子彈5 顆
    經採樣2 顆試射後，亦確認其具有殺傷力，有內政部警政署
    刑事警察局槍彈鑑定書附卷可稽，足證該枝改造槍枝及3 顆
    子彈均屬槍砲彈藥刀械管制條例第4 條第1 項第1 、2 款所
    列未經許可不得持有之違禁物，不問屬於被告與否，均依刑
    法第38條第1 項第1 款沒收之。至前揭經試射完畢後之子彈
    2 顆，因已不具殺傷力而非違禁物，亦無再予沒收之必要，
    爰不對之諭知沒收。
據上論斷，應依刑事訴訟法第299 條第1 項前段，槍砲彈藥刀械
管制條例第8 條第4 項、第12條第4 項，刑法第11條前段、第47
條第1 項、第55條、第42條第3 項前段、第38條第1 項第1 款，
判決如主文。
本案經檢察官朱俊銘到庭執行職務。
中    華    民    國    99    年    7     月    30    日
                  刑事第十三庭  審判長法  官  王士珮
                                      法  官  楊明佳
                                      法  官  方鴻愷
以上正本證明與原本無異。
如不服本判決應於收受送達後10日向本院提出上訴書狀，並應敘
述具體理由；其未敘述上訴理由者，應於上訴期間屆滿後20日內
向本院補提理由書（均須按他造當事人之人數附繕本）「切勿逕
送上級法院」。
                                      書記官  江怡萱
中    華    民    國    99    年    7     月    30    日
附錄本案論罪科刑法條：
槍砲彈藥刀械管制條例第8 條第4 項
未經許可，持有、寄藏或意圖販賣而陳列第1 項所列槍枝者，處
3 年以上10年以下有期徒刑，併科新臺幣700 萬元以下罰金。
槍砲彈藥刀械管制條例第12條第4 項
未經許可，持有、寄藏或意圖販賣而陳列子彈者，處5 年以下有
期徒刑，併科新台幣300 萬元以下罰金。
第 1 項至第 3 項之未遂犯罰之。

司法院資訊處製作；財團法人民間司法改革基金會備份。
